【裁判字號】    95,交聲,11
【裁判日期】    950329
【裁判案由】    聲明異議
【裁判全文】
臺灣臺南地法院交通事件裁定            95年度交聲字第11號
原處分機關  交通部公路總局嘉義區監理所臺南監理站
異  議  人  甲○○
即受處分人
上列受處分人因違反道路交通管理處罰條例案件，對於交通部公
路總局嘉義區監理所臺南監理站民國94年12月27日所為之裁決處
分（處分案號：嘉監南字第裁74-A00000000號）聲明異議，本院
裁定如下：
    主  文
異議駁回。
    理  由
一、本件異議意旨略以：
  (一)異議人即受處分人甲○○（下稱異議人）於民國94年9 月23
    日將機車停妥在忠孝東路4 段77巷的「停車格」後，隨即南
    下墾丁旅行，因發生意外在南部家中靜養，直至94年10月初
    才上臺北，而於10月下旬收到連續3天罰單（分別是9月28日
    、29日及30日）。違規地點乃臺北市○○地段，警察每天均
    在此處取締違規停車，異議人卻於停車5 日後才開始收到罰
    單，足可證明異議人原先是停在停車格中，於9 月27日至28
    日機車才被沒有公德心之民眾拖至停車格外。何況異議人深
    知臺北市交通警察執法之嚴謹，如欲下南部旅遊數日怎會大
    膽挑戰公權力故意違規停車呢？對於異議人未違規卻因沒有
    公德心民眾為逞一時之便任意移動異議人的機車致受損害，
    實在深感冤屈。
  (二)民法尚且有「一事不二罰」之條例，而交通條例說明警察有
    權力每兩小時得連續開罰單，異議人認為實在不合情理，開
    罰單懲罰違法之民眾，讓他們心生警惕，怎可像停車費一樣
    ，照時計價？
二、按汽車駕駛人停車時，如有在禁止臨時停車處所停車之情形
    ，處新臺幣（下同）600元以上1,200元以下罰鍰，道路交通
    管理處罰條例（下稱處罰條例）第56條第1項第1款定有明文
    而設有禁止臨時停車標線（即紅色實線）處所不得臨時停車
    ，為道路交通安全規則第111條第1項第1款及第3款規定甚明
    。再汽車駕駛人有違規停車而駕駛人不在場之情形，當場不
    能或不宜攔截製單舉發者，得對汽車所有人逕行舉發處罰；
    至前項逕行舉發，應記明車輛牌照號碼、車型等可資辨明之
    資料，查明汽車所有人姓名或名稱、住址後，以汽車所有人
    為被通知人製單舉發之，亦為處罰條例第7條之2第1項第3款
    及第2項規定甚詳。
三、經查：
  (一)本件異議人所有車牌號碼NIX-052號重機車，於94年9 月30
    日17時25分許，停放在臺北市○○○路○ 段77巷，經警認屬
    違規停車，因駕駛人不在場，當場不能攔截製單舉發，而對
    汽車所有人即異議人逕行舉發，並經原處分機關即交通部公
    路總局嘉義區監理所臺南監理站裁處以異議人違反處罰條例
    第56條第1項第1款規定，裁處罰鍰600 元等事實，有臺北市
    政府警察局北市警交大字第A00000000 號舉發違反道路交通
    管理事件通知單、原處分機關嘉監南字第裁 74－A00000000
    號違反道路交通管理事件裁決書及逕行舉發採證照片1 幀附
    卷可憑。
  (二)依卷附違規採證照片所示，異議人所有上開重機車，確係停
    放於臺北市○○○路○ 段77巷之劃有紅色實線之禁止臨時停
    車之處所，因駕駛人離開該機車，依據處罰條例第3條第9款
    所稱臨時停車係指「車輛因上、下人、客，裝卸物品，其引
    擎未熄火，停止時間未滿3分鐘，保持立即行駛之狀態。」
    及同條第10款所稱停車，係指「車輛停放於道路兩側或停車
    場所，而不立即行駛者」等規定，足認異議人所有重機車確
    係處於停車狀態甚明。
  (三)異議人雖執前詞為辯，並提出國立成功大學附設醫院收據為
    證。而依據行政救濟程序之舉證責任分配，係採民事訴訟上
    舉證責任分配原則，換言之，公路主管機關對於人民有所處
    罰，已舉證證明其違法事實，如行為人不能舉證反證自己無
    過失時，即應受處罰，復為大法官會議解釋字第275 號解釋
    文揭櫫明確。是依上開收據所載明看診日期係於9 月25日19
    時11分至26日上午7時59分及9月30日，然本件異議人違規時
    間，係9 月28日起至同月30日，與其所提出之收據日期間隔
    數日，實無法依該收據證明異議人係於9 月23日即將系爭車
    輛停放於忠孝東路4段77巷的「停車格」，於停車5日後始遭
    警察取締於禁止臨時停車處所停車之違規；另異議人亦未提
    出任何足資證違規機車原係停放在停車格內，乃事後遭人搬
    移置至劃設有紅色實線劃之禁止臨時停車處所之相關事證供
    本院調查，異議人前開所辯，尚非可採。
  (四)按汽車駕駛人違反處罰條例第56條規定，經舉發後，不遵守
    交通勤務警察或依法令執行交通稽查任務人員責令改正者，
    得連續舉發之，其無法當場責令改正者，亦同，為處罰條例
    第85條之 1所規定。然連續舉發時應依何種原則標準為之，
    依據違反道路交通管理事件統一裁罰標準及處理細則（下稱
    裁處細則）第12條第4項規定「每逾2小時，得連續舉發之」
    ，而該連續舉發之規定，依據大法官釋字第604 號解釋文所
    認，因處罰條例係為加強道路交通管理，維護交通秩序，確
    保交通安全而制定，故處罰條例第85條之1 規定，對於汽車
    駕駛人違反同條例第56條第1 項各款規定而為違規停車之行
    為，得為連續舉發及通知其違規事件之規定，乃立法者對於
    違規事實一直存在之行為，考量該違規事實之存在對公益或
    公共秩序確有影響，除使主管機關得以強制執行之方法及時
    除去該違規事實外，並得藉以舉發其違規事實之次數，作為
    認定其違規行為之次數，從而對此多次違規行為得予以多次
    處罰，不生一行為二罰之問題，故與法治國家一行為不二罰
    之原則，並無牴觸。故異議人雖遭連續舉發，但前後相距均
    在2 小時以上，揆諸前揭說明，連續舉發並無違法或不當之
    處，附此敘明。
  (五)綜上所述，本件異議人所有重機車，於上開時、地有在禁止
    臨時停車處所停車之違規事實，既可認定，則原處分機關據
    此引用處罰條例第56條第1項第1款之規定，並參酌違反道路
    交通管理事件統一裁罰標準表之相關內容，裁處異議人罰鍰
    600 元，於法並無違誤。本件異議人之異議，並無理由，應
    予以駁回。
四、據上論斷，應依道路交通案件處理辦法第19條，裁定如主文
    。
中    華    民    國    95    年    3     月    29    日
                    交通法庭  法  官  張維君
以上正本證明與原本無異。
如不服本裁定，應於收受送達後5日內向本院提出抗告狀（應附
繕本）。
                              書記官  陳志德
中    華    民    國    95    年    3     月    29    日


司法院資訊處製作；財團法人民間司法改革基金會備份。
